臺灣雲林地方法院民事裁定
109年度繼字第1477號
聲  請  人  汪慶德
代  理  人  汪欣穎
上列聲請人聲請對被繼承人陳武熊選任遺產管理人事件，本院裁
定如下：
    主  文
選任聲請人汪慶德（男，民國00年0月00日生，國民身分證統一
編號：Z000000000號）為被繼承人陳武熊（男，民國00年0月00
日生，國民身分證統一編號：Z000000000號，生前最後住所：雲
林縣○○市○○里○○街0巷0號，於民國109年11月7日死亡）之遺產管
理人。
對被繼承人陳武熊之繼承人為承認繼承之公示催告。
被繼承人陳武熊之繼承人，應自前項公示催告公告於司法院網站
之翌日起，六個月內承認繼承，上述期限屆滿，無繼承人承認繼
承時，被繼承人陳武熊之遺產，於清償債權，並交付遺贈物後，
如有賸餘，歸屬國庫。
聲請程序費用由被繼承人陳武熊之遺產負擔。
    理  由
一、聲請意旨略以：被繼承人陳武熊於民國109年11月7日死亡，
    其繼承人均已過世，惟其生前立有遺囑，將其名下不動產贈
    與他人，而聲請人為被繼承人陳武熊之遺囑執行人，今為辦
    理遺產登記，爰依民法第1178條第2項規定，聲請選任聲請
    人即被繼承人陳武熊之遺囑執行人為遺產管理人，並依法為
    承認繼承之公示催告等語。
二、按繼承開始時，繼承人之有無不明者，由親屬會議於1個月
    內選定遺產管理人，並將繼承開始及選定遺產管理人之事由
    ，向法院報明；親屬會議依前條規定為報明後，法院應依公
    示催告程序，定6個月以上之期限，公告繼承人，命其於期
    限內承認繼承；無親屬會議或親屬會議未於前條所定期限內
    選定遺產管理人者，利害關係人或檢察官，得聲請法院選任
    遺產管理人，並由法院依前項規定為公示催告，民法第1177
    條、第1178條第1項、第2項分別定有明文。次按受遺贈人申
    辦遺贈之土地所有權移轉登記，應由繼承人先辦繼承登記後
    ，由繼承人會同受遺贈人申請之；如遺囑另指定有遺囑執行
    人時，應於辦畢遺囑執行人及繼承登記後，由遺囑執行人會
    同受遺贈人申請之；前項情形，於無繼承人或繼承人有無不
    明時，仍應於辦畢遺產管理人登記後，由遺產管理人會同受
    遺贈人申請之，土地登記規則第123條亦有明文規定，是被
    繼承人縱業以遺囑為遺贈並指定有遺囑執行人，惟同時涉有
    無人承認繼承之情事時，仍應依民法第1177條及第1178條第
    2項規定選定或選任遺產管理人，此有內政部110年2月23日
    台內地字第1100270877號函在卷可參。
三、經查，聲請人主張之上開事實，業據其提出被繼承人陳武熊
    及其父母、兄弟姐妹之除戶戶籍謄本、繼承系統表、遺囑影
    本等件為證，而依被繼承人陳武熊之除戶戶籍謄本記載其生
    前已離婚，本院依職權函詢戶政機關確認被繼承人陳武熊有
    無子女，據戶政機關函覆稱未查有被繼承人陳武熊子女之相
    關資料，有雲林○○○○○○○○110年1月11日雲斗戶字第10900046
    08號函附卷可稽，是被繼承人陳武熊之繼承人均已死亡，從
    而，聲請人以被繼承人陳武熊之遺囑執行人身分，聲請選任
    被繼承人陳武熊之遺產管理人，核與首揭規定尚無不合。又
    本院審酌聲請人經被繼承人陳武熊於遺囑中指定為遺囑執行
    人，顯見聲請人對被繼承人之遺產及債權債務關係應有相當
    程度之瞭解，復聲請人非被繼承人陳武熊遺囑中之受遺贈對
    象，亦無證據顯示其與被繼承人陳武熊所遺遺產間有利害關
    係，是本院認由聲請人擔任被繼承人陳武熊之遺產管理人，
    應屬妥適，爰裁定如主文第一項所示，並依法為承認繼承之
    公示催告，而無繼承人承認繼承時，被繼承人陳武熊之遺產
    於清償債權，並交付遺贈物後，如有賸餘，歸屬國庫。
四、按遺產管理人之職務為：編製遺產清冊、為保存遺產必要
    之處置、聲請法院依公示催告程序，限定一年以上之期間
    ，公告被繼承人之債權人及受遺贈人，命其於該期間內報明
    債權及為願受遺贈與否之聲明，被繼承人之債權人及受遺贈
    人為管理人所已知者，應分別通知之、清償債權或交付遺
    贈物、有繼承人承認繼承或遺產歸屬國庫時，為遺產之移
    交；前項第1款所定之遺產清冊，管理人應於就職後3個月內
    編製之；第4款所定債權之清償，應先於遺贈物之交付，為
    清償債權或交付遺贈物之必要，管理人經親屬會議之同意，
    得變賣遺產，民法第1179條第1項、第2項分別定有明文。次
    按法院選任之遺產管理人於職務執行完畢後，應向法院陳報
    處理遺產之狀況並提出有關文件，家事事件法第140條亦有
    明文規定。依此，遺產管理人應依法執行上開法律所定之遺
    產管理人職務，並於職務執行完畢後，向本院陳報處理遺產
    之狀況及提出有關文件。
五、依家事事件法第127條第4項，裁定如主文。
中　　華　　民　　國　　110 　年　　5 　　月　　13　　日
                  家事法庭  法　官　    楊皓潔
以上正本係照原本做成。　　　　　　　　　
如對本裁定抗告須於裁定送達後10日內向本院提出抗告狀，並繳
納抗告費新臺幣1,000 元。
中　　華　　民　　國　　110 　年　　5 　　月　　13　　日
                            書記官      鄭國銘